【裁判字號】    95,判,515
【裁判日期】    950420
【裁判案由】    營利事業所得稅
【裁判全文】
最  高  行  政  法  院  判  決
                                     95年度判字第00515號
上  訴  人  轟福建設有限公司
代  表  人  甲○○
被 上訴 人  財政部臺灣省北區國稅局
代  表  人  許虞哲
上列當事人間因營利事業所得稅事件，上訴人對於中華民國93年
11月19日臺北高等行政法院92年度訴字第3830號判決，提起上訴
，本院判決如下：
    主  文
上訴駁回。
上訴審訴訟費用由上訴人負擔。
    理  由
一、本件上訴人辦理民國（下同）88年度營利事業所得稅結算申
    報時，原列報營業成本新台幣（下同）1,219萬2,246元，全
    年所得額為虧損186萬3,032元。被上訴人查核時，以其未檢
    附成本表、合約書、材料未能明確歸屬至各工程且進項憑證
    之單位數量多以批、式等無法量化表示，致成本資料無法勾
    稽查核，遂依所得稅法施行細則第81條規定按同業利潤標準
    （行業代號：0000000，不動產投資興建及租售，毛利率百
    分之四十四）核定營業成本為572萬5,867元，營業費用按帳
    證查核認定為39萬0,764元，計算營業淨利為410萬8,132元
    ，復依營利事業所得稅查核準則第6條第1項但書規定，核定
    營業淨利為143萬1,467元，全年所得額為195萬4,030元，應
    補稅額為47萬8,228元。上訴人不服，就營業成本及營業費
    用項目，申請復查未獲變更，提起訴願亦遭駁回，因此提起
    本件行政訴訟。
二、上訴人在原審起訴意旨略以：上訴人成立至今僅推出兩案建
    築工地，一為南昌街案係83年度完工，另一為南京路案係87
    年度完工，於88年度均係降價出售餘屋，各項建築成本均係
    於景氣繁榮時發生，出售餘屋時，已進入成屋售價谷底，依
    經驗而言，均係賠本賣出，且出售時尚須依客戶要求花費整
    理成本，故實不可能賺得如同業利潤標準之高額毛利，且被
    上訴人復查要求提示之進項合約、憑證等資料，均為82年間
    之資料，歷時已久，上訴人實無法一一說明清楚，亦為人之
    常情，被上訴人要求上訴人提出上開資料，有過於嚴苛之嫌
    。又被上訴人核定88年度上訴人其他收入為51萬7,414元，
    查本項收入係因83年12月上訴人出售南昌街22號房屋，已於
    83年度認列銷貨收入57萬元，後由於未收得屋款，故由法院
    於88年5月5日判決買主返還房屋，另於88年5月28日出售；
    售價51萬7,414元，本筆交易事實，應列銷貨退回57萬元，
    銷貨收入51萬7,414元，而非其他收入，被上訴人歷次審核
    均未予糾正轉列，其核定已顯有誤。另上訴人申報之薪資數
    額與實際支出之薪資數額有64萬5,000元之差異，應予減除
    。為此，求為判決撤銷原處分（復查決定）及訴願決定。
三、被上訴人則以：上訴人於復查及訴願階段均未提示相關成本
    報表供核，亦未對前揭問題提出解釋，致成本資料無法勾稽
    查核。按所得稅法第83條第1項業已明定，納稅義務人有提
    示有關各種證明所得額之帳簿、文據之義務，從而被上訴人
    依同業利潤標準核定該部分之營業成本，並無不合。至上訴
    人主張其他收入51萬7,414元，應列銷貨退回57萬元，銷貨
    收入51萬7,414元乙節，上訴人並未就該項目申請復查，上
    訴人就其他收入一併提起行政訴訟，亦非法之所許等語，資
    為抗辯。
四、原審斟酌全辯論意旨及調查證據之結果，以：上訴人始終未
    能提供完整之帳證供核，況其自87年起興建同一批房地銷售
    ，87年度之帳證已不可查，本年度之帳證自然更難以核實勾
    稽。從而被上訴人採推計之方式認定其營業淨利，自無違誤
    。又既然本案最後採取淨利率推計方式來計算其營業成本及
    費用，則有關上訴人「薪資申報支出與實際支出間有無差額
    」之爭點，實則對本案之勝負已不生影響，並無再行斟酌之
    必要。上訴人僅謂推計結果有悖日常經驗法則，但其未能具
    體指明推計過程中有何違法，例如行業別之認定錯誤或所適
    用的行業別法定獲利率有誤等，是其此部分主張顯非可採。
    次查稅捐法制本諸爭點原則，其行政爭訟之範圍應由當事人
    決定，而未經前階段行政爭訟者，即不能在後階段為行政爭
    訟。本案中上訴人自復查起即未對業外損益及營業收入之金
    額為爭議，而延至原審行政訴訟再行主張有「銷貨退回」之
    情形，違反爭點原則，其此部分起訴顯非合法等由。據以駁
    回上訴人在原審之訴。
五、本院按：「營利事業之各項會計憑證，除應永久保存或有關
    未結會計事項者外，應於會計年度決算程序辦理終了後，至
    少保存5年」為稅捐機關管理營利事業會計帳簿憑證辦法第
    27條第1項所明定。依該規定，有關未結會計事項，該項會
    計憑證，縱已逾5年期間，仍應予保存。本件上訴人南昌街
    建築房屋案係83年度完工，另一南京路案係87年度完工，惟
    均未於當年度出售完畢，於88年度出售餘屋，為上訴人所不
    爭執，足認系爭建屋出售事項，於88年度尚未完結，該案有
    關會計憑證，自應保存，不得以以滿5年而主張無保存之義
    務。又查各年度之營利所得稅核課均係各自獨立，尚難以其
    他年度業經稅捐機關核定在案，即推論其他年度無命上訴人
    提出相關帳證查核之必要。故上訴意旨猶以：被上訴人要求
    上訴人提出82年及83年度之合約憑證等資料，由於82及83年
    度營利所得稅案業經被上訴人核定在案，被上訴人對已核定
    之年度，自不得於其後之年度再行否定。且本案相關會計憑
    證已逾5年之保存期限，被上訴人命上訴人再提出，於法有
    違。原判決於此未予審酌，不無違背法令情事等語，加以爭
    執，揆諸上開說明，上訴意旨並無可取。是以原審斟酌全辯
    論意旨及調查證據之結果，將訴願決定及原處分均予維持，
    駁回上訴人之訴，核無違誤。上訴論旨，指摘原判決違誤，
    求予廢棄，難認有理由，應予駁回。
六、據上論結，本件上訴為無理由，爰依行政訴訟法第255條第1
    項、第98條第3項前段，判決如主文。
中    華    民    國    95    年    4     月    20    日
                  第四庭審判長法  官  高  啟  燦
                              法  官  林  茂  權
                              法  官  黃  璽  君
                              法  官  廖  宏  明
                              法  官  楊  惠  欽
以  上  正  本  證  明  與  原  本  無  異
中    華    民    國    95    年    4     月    20    日
                              書記官  彭  秀  玲


司法院資訊處製作；財團法人民間司法改革基金會備份。
